臺灣高等法院刑事判決　　　　　　　　　　　　　九十三年度上訴字第二四五六號
　　上　訴　人
　　即　被　告　甲○○
右列被告因違反毒品危害防制條例案件，不服臺灣板橋地方法院九十三年度訴字第四
八八號，中華民國九十三年七月八日第一審判決（起訴案號：臺灣板橋地方法院檢察
署九十三年度毒偵字第一四五號；併案案號：臺灣板橋地方法院檢察署九十三年度核
退毒偵字第四十三號），提起上訴，暨移送併案（臺灣板橋地方法院檢察署九十三年
度毒偵字第四七六二號），本院判決如左：
    主  文
原判決撤銷。
甲○○連續施用第一級毒品，累犯，處有期徒刑壹年。扣案之海洛因壹包（驗餘淨重
零點零貳公克）沒收銷燬之；葡萄糖壹包、分裝袋伍個均沒收。又連續施用第二級毒
品，累犯，處有期徒刑捌月。應執行有期徒刑壹年陸月。扣案之海洛因壹包（驗餘淨
重零點零貳公克）沒收銷燬之；葡萄糖壹包及分裝袋伍個均沒收。
    事  實
一、甲○○分別基於：(一)施用第一級毒品海洛因之概括犯意，自民國九十二年十二月
    二十三日十八時許，至九十三年十月十三日十七時止，在臺北縣新莊世華興街四
    十九號三樓，或不詳地點，以將海洛因摻葡萄糖後加水稀釋之方式，或將海洛因
    加入香煙內點燃連煙一起吸食之方式，連續施用第一級毒品海洛因；及(二)施用第
    二級毒品安非他命之概括犯意，自九十二年十二月二十三日二十二時三十分許為
    警採尿前九十六小時內之某時（同日二十一時許為警查獲起至二十二時三十分許
    採尿時止之時間應予扣除），至九十三年十月十三日十七時止，在不詳處所，施
    用第二級毒品安非他命。嗣先後於九十二年十二月二十三日二十一時許，於臺
    北縣新莊市○○街四十九號三樓，為警查獲，並扣得海洛因一包（淨重零點零二
    公克）、葡萄糖一小包、分裝袋五個；九十三年二月六日凌晨零時三十分許，
    於臺北縣新莊市○○路三三四巷二十五弄二十三號二樓，為警查獲；九十三年
    十月十三日十七時許，於臺北縣新莊市○○街三十二號，為警查獲。
二、案經臺北縣政府警察局中和分局、三重分局報請臺灣板橋地方法院檢察署檢察官
    偵查起訴及移送併辦。
    理  由
一、上訴人即被告甲○○於審判期日經傳未到庭，惟據其前於警詢、偵查及原審中之
    供述，坦承有於九十二年十二月二十三日，施用第一級毒品海洛因，惟矢口否認
    其餘施用第一級毒品海洛因及第二級毒品安非他命之事實，於原審辯稱：右揭事
    實查獲時，我只有施用海洛因，未吸食安非他命，因當時與別人一起吸食，有
    可能吸到別人的；事實查獲時，查獲地點是林志信承租的，當時去找他聊天、
    喝酒，醉了就睡，並無施用海洛因及安非他命；而對於事實查獲時，於偵查中
    則辯稱：當日係前去幫林志信打掃、洗澡，因林志信行動不便，林志信會給我免
    費施用毒品，當日尚未施打毒品，即被查獲云云。
二、經查：
  (一)被告先後被查獲之當日，即九十二年十二月二十三日二十二時三十分許，九
    十三年二月六日二時許，九十三年十月十三日二十一時四十五分許（見九十三
    年度毒偵字第一四五號卷第八頁、九十三年度核退毒偵字第四十三號卷第十五頁
    、九十三年度毒偵字第四七六二號卷第十頁），為警查獲後所採取之尿液，經送
    檢驗結果，均呈安非他命類、鴉片類陽性反應，有臺灣檢驗科技股份有限公司九
    十三年一月十九日、九十三年二月二十日、及九十三年十一月一日濫用藥物尿液
    檢驗報告附卷可稽（見九十三年度毒偵字第一四五號卷第四十一頁、九十三年度
    核退毒偵字第三頁、本院卷第五十五頁）。另被告所有之白粉一包（淨重零點零
    二公克），經送法務部調查局鑑驗結果，確含有第一級毒品海洛因成分，有該局
    九十三年二月四日調科壹字第０六０００七八二五號鑑定通知書在卷可核，復有
    供被告施用毒品所用之葡萄糖一小包、分裝袋五個扣案可佐（見九十三年度毒偵
    字第一四五號卷第十五頁、第二十二頁）。
  (二)按海洛因經注射或吸入人體後，約百分之八十於二十四小時內自尿中排出，一般
    而言，尿液中能否驗出嗎啡陽性反應與其投與量、投與途徑、採尿時間、個人體
    質及檢測方法之靈敏度有關，國外曾有文獻報導注射六毫克之海洛因鹽酸鹽，其
    代謝物嗎啡之平均可檢出時限約為二十六小時，業經行政院衛生署藥物食品檢驗
    局於八十一年九月八日以藥檢壹字第八一一四八八五號函述甚詳；而甲基安非他
    命經口服投與後約百分之七十於二十四小時內自尿中排出，約百分之九十於九十
    六小時內自尿中排出，由於甲基安非他命成分之檢出與其投與方式、投與量、個
    人體質、採尿時間與檢測儀器之精密度等諸多因素有關，因此僅憑尿液中呈安非
    他命陽性反應，並無法確實推算吸食時間距採集時間之長短，惟依上述資料推斷
    ，最長可能不會超過四日，業經行政院衛生署藥物食品檢驗局八十一年二月八日
    藥檢一字第００一一五六號函示明確。再按行政院國軍退除役官兵輔導委員會
    臺北榮民總醫院八十三年三月一日北總內字第一三五號函略稱，以氣相層析質
    譜儀分析法做確認，不會有假陽性反應（即會有服用安非他命或嗎啡以外的藥，
    但尿液中卻出現安非他命或嗎啡反應之情形），亦即任何在初步篩檢中得到陽性
    反應者，應以氣相層析質譜儀分析法做最後確認，故司法判決上，應以氣相層析
    質譜儀之結果作為依據。
  (三)本件被告於查獲當日所採集之尿液，經以氣相層析質譜儀分析法，檢驗結果均有
    安非他命類、鴉片類陽性反應，足見其於各次遭查獲後採尿前二十四小時內某時
    ，有施用第一級毒品海洛因，且於採尿前九十六小時內某時，有施用第二級毒品
    安非他命至明。被告辯稱除前揭事實查獲前有施用海洛因外，其餘時地均未施
    用海洛因及安非他命，顯非事實，不足採信。綜上所述，本件被告施用第一級毒
    品海洛因、第二級毒品安非他命，事證明確，犯行堪予認定。
三、按毒品危害防制條例於九十二年七月九日經總統令修正公布，並自公布後六個月
    施行，被告行為後，法律雖有變更，但有關該條例第十條第一項、第二項之施用
    第一級、第二級毒品罪，其犯罪構成要件與法定刑並無變更，依刑法第二條第一
    項前段，應適用裁判時之新法。核被告所為，係犯毒品危害防制條例第十條第一
    項之施用第一級毒品罪，及同條例第十條第二項之施用第二級毒品罪。檢察官雖
    僅敘及被告於九十二年十二月二十三日十八時許，施用第一級毒品海洛因及第二
    級毒品安非他命之犯行，惟其後至九十三年十月十三日十七時許前二十四小時內
    某時止，即臺灣板橋地方法院檢察署九十三年度核退毒偵字第四十三號移送原審
    併辦部分、九十三年度毒偵字第四七六二號移送本院併辦部分，雖未經提起公訴
    ，惟與檢察官所起訴部分，有裁判上一罪之連續犯關係，基於審判不可分原則，
    法院自得併予審究。被告施用毒品前、後之持有毒品海洛因及安非他命低度行為
    ，為施用之高度行為所吸收，不另論罪。又被告先後多次施用第一級毒品海洛因
    及第二級毒品安非他命，均時間緊接，犯罪構成要件亦相同，顯係基於概括之犯
    意而為，均應依連續犯之規定分別論以一罪，並依法加重其刑。另被告連續施用
    第一級毒品部分與施用第二級毒品部分，犯意各別，犯罪型態各異，應予分論併
    科。又被告前因違反毒品危害防制條例案件，經原審法院判處有期徒刑七月確定
    ，並於八十九年十二月二十八日執行完畢，有本院被告全國前案紀錄表附卷足憑
    ，其於受有期徒刑執行完畢後，五年以內再犯本件有期徒刑之罪，為累犯，應依
    刑法第四十七條之規定遞加重其刑。
四、原審以被告事證明確，予以論罪科刑固非無見，惟前揭事實查獲時，施用第一
    級毒品海洛因及第二級毒品安非他命部分，係於本院審理中，經檢察官移送本院
    併辦，原審未及審酌，即有未合。被告空言上訴表示不服，雖無理由，然原判決
    該部分既有可議之處，即無可維持，應由本院將原判決上開部分，及所定應執行
    刑部分併予撤銷改判。爰審酌被告之犯罪動機、目的、手段、品行、生活狀況、
    智識程度、施用第一級毒品戕害身心及犯罪後態度等一切情狀，量處如主文第二
    項所示之刑。扣案之海洛因一包（淨重零點零二公克），係第一級毒品，不問屬
    於犯人與否，均應依毒品危害防制條例第十八條第一項前段之規定宣告沒收銷燬
    之；至扣案之葡萄糖一小包、分裝袋五個，為被告所有供施用海洛因所用之物，
    亦據被告供明在卷（見原審卷第四十六頁），應依刑法第三十八條第一項第二款
    規定宣告沒收。
五、被告於審理期日經合法傳喚無正當理由不到庭，故不待其陳述逕行判決。
據上論斷，應依刑事訴訟法第三百六十九條第一項前段、第三百六十四條、第二百九
十九條第一項前段、第三百七十一條、毒品危害防制條例第十條第一項、第二項、第
十八條第一項前段、刑法第五十六條、第四十七條、第三十八條第一項第二款、第十
一條前段、第五十一條第五款，判決如主文。
本案經檢察官沈世箴到庭執行職務。
中　　　華　　　民　　　國　　九十三　　年　　 十二 　　月　　二十三　　日
                              臺灣高等法院刑事第二十一庭
                                  審判長法  官  葉　騰　瑞
                                        法  官  劉　壽　嵩
                                        法  官  魏　新　國
右正本證明與原本無異。
如不服本判決，應於收受送達後十日內向本院提出上訴書狀，其未敘述上訴之理由者
並得於提起上訴後十日內向本院補提理由書（均須按他造當事人之人數附繕本）。
                                        書記官  陳　秋　雄
中　　　華　　　民　　　國　　九十三　　年　　 十二 　　月　　二十三　　日
附錄：本案論罪科刑法條全文
毒品危害防制條例第十條
施用第一級毒品者，處六月以上五年以下有期徒刑。
施用第二級毒品者，處三年以下有期徒刑。
